臺灣士林地方法院刑事判決　　　　　　　　　　　　　九十一年度易字第七四一號
　　公　訴　人　臺灣士林地方法院檢察署檢察官
　　被　　　告　丙　○
　　　　　　　　甲○○
右列被告因偽造文書案件，經檢察官提起公訴（八十七年度偵續字第一三一號），本
院判決如左：
    主  文
丙○、甲○○共同行使偽造私文書，足以生損害於公眾及他人，各處有期徒刑貳月，
如易科罰金，均以參佰元折算壹日。
民國八十三年三月二十三日汽車過戶登記申請書上偽造「翁祿壽」之署押及印文各壹
枚，均沒收。
    事  實
一、丙○、甲○○係父子關係，均明知翁祿壽（即丙○之父）已於八十一年三月間即
    因病死亡，詎彼等竟基於犯意聯絡與行為分擔，由丙○將翁祿壽生前之身分證、
    印章交付予甲○○後，於八十三年三月二十三日，持上開翁祿壽之身分證、印章
    ，偽簽「翁祿壽」之署押及蓋用翁祿壽之印文，偽造汽車過戶登記申請書，再由
    甲○○委由不知情俗稱監理黃牛之不詳姓名男子，持向台北市監理處，辦理翁祿
    壽名下所有，然在其生前已送丙○使用之車號ＡＬ- 0698號小客車（以下稱系爭
    車輛）之過戶登記，致使承辦之監理站人員陷於錯誤，將此不實之事項登載於其
    職務上所掌之公文書，而將系爭車輛登載過戶予甲○○，致生損害於翁祿壽之其
    他繼承人權益與監理機關對於車籍管理正確性。
二、案經翁祿壽之子乙○○提出告訴，由臺灣士林地方法院檢察署檢察官偵查起訴。
    理  由
一、訊據被告丙○、甲○○對於前揭事實均供承不諱，核與告訴人乙○○指訴情節相
    符，復有台北市監理處函附之系爭車輛汽車新領牌照登記書、汽車過戶登記申請
    書、汽車各項異動登記書影本在卷足憑，本件事証明確，被告犯行洵堪認定，應
    依法論科。
二、查被告二人偽簽「翁祿壽」之署押及蓋用翁祿壽之印文，偽造汽車過戶登記申請
    書，再持向台北市監理處辦理翁祿壽所有車輛之過戶登記，致使承辦之監理站人
    員陷於錯誤，將此不實之事項登載於其職務上所掌之公文書，而將系爭車輛登載
    過戶予甲○○，致生損害於翁祿壽之其他繼承人權益與監理機關對於車籍管理正
    確性，核其所為係犯刑法第二百十六條、第二百十條行使偽造私文書罪、第二百
    十四條之使公務員登載不實文書罪。被告二人對上揭犯行有犯意聯絡與行為分擔
    ，均為共同正犯，又被告二人利用不知情之不詳姓名男性監理黃牛代辦汽車過戶
    ，而犯使公務員登載不實文書罪部分，均為間接正犯。次查其偽造署押、印文，
    為偽造私文書之階段行為，偽造私文書之低度行為，應為行使偽造私文書之高度
    所吸收，均不另論罪。被告所犯前開使公務員登載不實文書罪、行使偽造私文書
    罪間，具有方法結果之牽連犯關係，應從一重之行使偽造私文書罪處斷。公訴人
    雖對於被告前揭行使偽造私文書罪部分犯行漏未起訴，惟該部份公訴人已於犯罪
    事實中論及且與起訴部分具有牽連犯裁判上一罪之關係，應為起訴效力所及，本
    院應一併審理，並此敘明。再查系爭汽車雖在翁祿壽之名下所有，然在翁祿壽生
  前已送被告丙○使用，被告二人因欠缺法律常識，一時失慮致犯本罪，然於犯罪
    後均坦承犯行，並表悔誤，爰審酌其犯罪動機、目的、手段、所生危害、犯罪後
    態度等一切情狀，量處如主文所示之刑。又按行為後法律有變更者，適用裁判時
    之法律，刑法第二條第一項前段定有明文；按刑法第四十一條業於九十年一月十
    日公布修正，並於同年一月十二日生效，該條第一項規定：「犯最重本刑為五年
    以下有期徒刑以下之刑之罪，而受六個月以下有期徒刑或拘役之宣告，因身體、
    教育、職業、家庭之關係或其他正當事由，執行顯有困難者，得以一元以上三元
    以下折算一日，易科罰金。但確因不執行所宣告之刑，難收矯正之效，或難以維
    持法秩序者，不在此限。」又前述易科罰金之折算標準，業據罰金罰鍰提高標準
    條例第二條前段規定，就其原定數額提高為一百倍折算一日。本件被告於八十三
    年三月二十三日犯罪後，刑法第四十一條規定業經修正公布，已如前述，經比較
    結果，以修正後之新法有利於被告，依刑法第二條第一項前段規定，應適用新法
    諭知易科罰金之折算標準。末查，被告偽造汽車過戶登記申請書上偽造「翁祿壽
    」之署押及印文各壹枚，應依刑法第二百十九條之規定沒收。
據上論斷，應依刑事訴訟法第二百九十九條第一項前段、刑法第二條條第一項前段、
第二十八條、第五十五條、第二百十六條、第二百十條、第二百十四條、第二百十九
條、第四十一條第一項前段、罰金罰鍰提高標準條例第一條前段、第二條，判決如主
文。
本案經檢察官江林達到庭執行職務
中　　　華　　　民　　　國　　　九十一　　　年　　　十二　　月　　五　　日
　　　　　　　　　　　　　　　　　　臺灣士林地方法院刑事第一庭
　　　　　　　　　　　　　　　            法　官  張  國  棟
右正本證明與原本無異。
如不服本判決，應於判決送達後十日內，向本院提出上訴狀。
　　　　　　　　　　　　　　　　　　　　　書記官  陳  雅  加
中　　　華　　　民　　　國　　　九十一　　　年　　　十二　　月　　五　　日
附錄本案論罪科刑法條全文：
刑法第二百十六條
行使第二百十條至第二百十五條之文書者，依偽造、變造文書或登載不實事項或使登
載不實事項之規定處斷。
刑法第二百十條
偽造、變造私文書，足以生損害於公眾或他人者，處五年以下有期徒刑。
刑法第二百十四條
明知為不實之事項，而使公務員登載於職務上所掌之公文書，足以生損害於公眾或他
人者，處三年以下有期徒刑、拘役或五百元以下罰金。
刑法第二百十七條第一項
偽造印章、印文或署押，足以生損害於公眾或他人者，處三年以下有期徒刑。
刑法第二百十九條
偽造之印章、印文或署押，不問屬於犯人與否，沒收之。
